# 代持股份

提问人：pandaplane 时间：2013-06-26 16:41:47
A公司拥有 非上市 H公司 25%的股份，B公司拥有H公司30%的股份，A、B是非关联方，且都是按权益法核算对H公司的长期股权投资， 2012 年 1 月 1 日，A公司决定将其25%的股份由B公司代持，且B公司享有分红，决策的权利，年限 10 年，每年B公司将按25%的股份的注册资本为本金支付年利率为10%的利息。（ 2012 年 1 月 1 日，H公司可辨认净资产公允价值就是账面价值，且大于注册资本。
） 2021 年 1 月 1 日A公司收回股份时，H公司可辨认净资产公允价值大于 2012 年 1 月 1 日时的公允价值1 、说明 2012 年 1 月 1 日A公司的账务处理和B公司的账务处理？
2 、说明 2021 年 1 月 1 日A公司的账务处理和B公司的账务处理？
3 ，说明每年A，B公司计息时的账务处理？

回答人：chenyiwei
回复 pandaplane 的帖子
这种案例很重要的是一个假设，即期满B公司把 25 ％股权的收益权、表决权交还给A公司时，代持期间标的股权对应的损益等净资产变动额是否全部归B享有，同时B承诺交还给A的股权价值不低于代持开始日标的股权的价值？
如果是，则： 1 、对于A而言，该笔款项在代持期间实际上变成了一项年固定收益率为 10 ％的债权。在代持开始日，应终止确认长期股权投资，转为长期应收款。按实际利率法确认利息收益。到期收回收益权和表决权时，按收回时的公允价值重新确认一项长期股权投资，此后按权益法核算。 2 、对于B而言，代持期间合计持有 55 ％的表决权和收益权，如无特殊情况，对C可拥有控制，因此在代持开始日，按照《企业会计准则解释第 4 号》第三条关于分步交易实现非同一控制下合并的会计处理规定处理；托管期满交回表决权和收益权，丧失控制权时，按解释 4 号第四条关于处置子公司部分股权导致丧失控制权的相关规定处理。在托管期间，由于B承诺交还给A的股权价值不低于代持开始日，因此在B的个别报表和合并报表中，应将代持开始日的 25 ％股权价值作为一项负债（长期应付款）予以确认，并在代持期间计算少数股东收益和少数股东损益时考虑这一因素的影响。

提问人：welon 时间：2013-06-30 19:18:19
回复 chenyiwei 的帖子
跟债权扯得上关系吗？
你必须搞清楚“代持”的含义：股份交由他人代持，并未改变A对H的出资人身份，你这样改来改去（由出资人变成债权人），反而会误导报表使用者。

回答人：chenyiwei
会计处理应遵循实质重于形式的原则。关键不是A在法律上是否为H的出资人，关键是A在代持期间所享有、承担的风险和报酬的特征，在该期间内A可获得的经济利益是否受到H的净资产变动的影响等因素。

提问人：welon 时间：2013-06-30 21:39:04
会计处理应遵循实质重于形式的原则。关键不是A在法律上是否为H的出资人，关键是A
在代持期间所享有、承担的风险和报酬的特征，在该期间内A可获得的经济利益是否受到
H的净资产变动的影响等因素。
这个“实质重于形式”就更牵强了。 就代持股份而言，B只是形式上的股东，而实质上的股东仍然是A。A可以根据代持协议撤掉B这个形式上的股东！ 这与律师代理诉讼是不是一个道理？

回答人：chenyiwei
不能这样理解。此类合同中一般都会设定保护代持方利益的条款，如在约定期间内不能终止代持关系；同时也会设定保护原股东利益的条款，即代持期间股权不得减值。在此前提下，应按我说的处理。